【裁判字號】    97,訴,4254
【裁判日期】    971229
【裁判案由】    遺棄
【裁判全文】
臺灣臺中地方法院刑事判決              97年度訴字第4254號
公  訴  人  臺灣臺中地方法院檢察署檢察官
被      告  丙○○
上列被告因遺棄案件，經檢察官提起公訴（96年度偵字第24131
號），本院判決如下：
    主    文
丙○○無罪。
    理    由
一、本件公訴意旨以：被告丙○○為丁○○之子，依民法第1114
    條第1款之規定，丙○○為其直系血親尊親屬丁○○之第一
    順位扶養義務人，依法令負有扶助丁○○之義務。丁○○因
    年事已高（民國13年出生），且罹有糖尿病、高血壓等病症
    ，身體狀況欠佳，又無工作收入可維生，生活陷於困頓，屬
    無自救力之人。詎丙○○竟基於遺棄之犯意，自93年起，即
    長期未給與丁○○任何生活費用，且對丁○○不聞不問，而
    不為丁○○生存所必要之扶助，致丁○○需仰賴朋友接濟始
    能維持生活，因認被告丙○○涉有刑法第294條第1項、第29
    5條之遺棄直系血親尊親屬罪云云。
二、按犯罪事實應依證據認定之，無證據不得認定犯罪事實；又
    不能證明被告犯罪者，應諭知無罪之判決，刑事訴訟法第一
    百五十四條第二項、第三百零一條第一項前段分別定有明文
    。次按事實之認定，應憑證據，如未能發現相當證據，或證
    據不足以證明，自不能以推測或擬制之方法以為裁判基礎；
    又認定不利於被告之事實，須依積極證據，苟積極證據不足
    為不利於被告事實之認定時，即應為有利於被告之認定，更
    不必有何有利之證據 (最高法院三十年上字第八一六號、四
    十年臺上字第八六號判例參照)。另刑事訴訟法第一百六十
    一條已於九十一年二月八日修正公布，修正後同條第一項規
    定：檢察官就被告犯罪事實，應負舉證責任，並指出證明之
    方法。因此，檢察官對於起訴之犯罪事實，應負提出證據及
    說服之實質舉證責任。倘其所提出之證據，不足為被告有罪
    之積極證明，或其闡明之證明方法，無從說服法官以形成被
    告有罪之心證，基於無罪推定之原則，自應為被告無罪判決
    之諭知（最高法院九十二年度臺上字第一二八號判例參照）
    。
三、本件公訴人認被告丙○○涉有刑法第294條第1項之遺棄罪，
    無非以告訴人丁○○無工作收入可維生，生活陷於困頓，屬
    無自救力之人，而被告丙○○長期未給與丁○○任何生活費
    用，對丁○○不聞不問，未為生存所必要之扶助等語。惟訊
    據被告丙○○堅決否認有上揭犯行，辯稱伊並未遺棄告訴人
    ，且告訴人現在居住的房子是伊買的，所使用房子之水電費
    、管理費、健保費均是伊繳的等語。查告訴人丁○○目前所
    住之台中縣龍井鄉○○村○○○路319巷15弄20號確實為被
    告丙○○所有，有土地及建物第二類謄本各1份附卷可佐，
    而被告支付告訴人所住之上揭房子之水電費，亦有97年4月
    至10月 (水費部分)、97年2月至10月 (電費部分)收據影本9
    張附卷可資佐證，而被告亦曾探視告訴人及給予生活費，並
    非不為告訴人生存所必要之扶助，亦經證人即被告之妹乙○
    ○到庭結證屬實。告訴人丁○○尚有2塊土地待處理，分別
    價值3、4千萬及5、6千萬元，為告訴人所自承，且告訴人尚
    能自行到庭陳述告訴情節，亦非無自救力之人，本件復查無
    其他積極證據足資證明被告有公訴人所指之犯行，揆諸首揭
    規定意旨，自應諭知被告無罪之判決。
據上論斷，應依刑事訴訟法第301條第1項，判決如主文。
本案經檢察官甲○○到庭執行職務。
中    華    民    國    97    年    12    月    29    日
                  刑事第七庭  審判長法  官  陳如玲
                                    法  官  高文崇
                                    法  官  郭德進
以上正本證明與原本無異。
如不服本判決應於收受判決後10日內向本院提出上訴書狀，並應
敘述具體理由；其未敘述上訴理由者，應於上訴期間屆滿後20日
內向本院補提理由書（均須按他造當事人之人數附繕本）「切勿
逕送上級法院」。
中    華    民    國    97    年    12    月    29    日
                                    書記官  陳惠玲
                                                       B


司法院資訊處製作；財團法人民間司法改革基金會備份。
